【裁判字號】    92,訴,1060
【裁判日期】    920829
【裁判案由】    公共危險
【裁判全文】
臺灣桃園地方法院刑事判決                        九十二年度訴字第一六號
    公  訴  人  臺灣桃園地方法院檢察署檢察官
    被      告  甲○○
    指定辯護人  本院公設辯護人  乙○○
右列被告因公共危險案件，經檢察官提起公訴（九十二年度偵字第一一二０四號），
本院判決如左：
    主  文
甲○○放火燒燬現供人使用之住宅，未遂，處有期徒刑年陸月。扣案打火機貳個、
塑膠瓶貳個及塑膠袋壹個均沒收。
    事  實
一、甲○○（原名張梅美）於民國（下同）八十三年間因偽造有價證券，經台灣宜蘭
    地方法院判處有期徒刑三年二月確定，於八十六年八月二十七日縮刑期滿執行完
    畢（不構成累犯）。因鄰居丙○○之夫李正信積欠其金錢債務，履經催討均未返
    還，心生怨懟，於民國（下同）九十二年七月二日晚上八時三十分許，至桃園縣
    觀音鄉○○路愛一巷七十五弄四一衖七號丙○○住處，明知該處係位屬連棟式住
    宅，該屋係現供人居住使用之住宅，如經放火燃燒，勢必延燒兩旁住宅，竟基於
    放火燒燬前開住宅之犯意，持所有預先準備之打火機二個、塑膠瓶二個及塑膠袋
    一個，在丙○○上址住處門口角落，點燃沾有裁縫機潤滑油之衛生紙、衣服，並
    揚言：要讓丙○○家人無房子可居住等語後，該衛生紙、衣服隨即在丙○○上址
    門口邊緣起火燃燒，適丙○○及其子、女友因屋內濃煙瀰漫，乃外出查看，並提
    水撲滅火勢，因而未燒及上開住宅而未遂。嗣經據報前來處理員警在現場附近查
    獲甲○○，並扣得其所有供放火所用之打火機二個、塑膠瓶二個及塑膠袋一個。
二、案經桃園縣政府警察局大園分局報請臺灣板橋地方法院檢察署檢察官偵查起訴。
    理  由
一、訊據被告甲○○固坦認於右揭時地，引火點燃沾有潤滑油之紙張、衣服，惟矢口
    否認有放火燒燬房子犯行，辯稱：其因氣不過李正信欠錢不還，情緒不穩，所以
    才前往其住處點火，未有燒燬他人住宅之意云云。經查：
（一）右揭事實，業據被告張善業於警訊時及偵查中供認不諱，其於警訊時供稱：「
      你如何縱火？為何縱火？」用裁縫車之潤滑油‧‧‧，再放上紙張點火燃燒。
      因債務糾紛，我向當事人及其家人要求還錢，但她們都不還，我一時氣憤才在
      她家門口縱火。」、「（妳持有之潤滑油、空罐二個、打火機二個、黃色塑膠
      袋從何處取得？）從家裡拿的。」等語，於偵查中供稱：「（妳如何點火？）
      我把衛生紙撕成碎片，然後把潤滑油倒進去，放到瓶子裡，帶到現場去。」、
      「我當時情緒很不穩定，沒考慮那麼多，只是想縱火洩恨。」、「用潤滑油及
      衛生紙和一件衣服點火。‧‧‧」等語（見偵卷第五頁反面、第六頁、第十八
      頁、第三三頁筆錄），於本院調查時供稱：「（是否知道在別人家門口點火會
      把別人房子燒掉？）知道」等語（見本院九十二年七月十八日筆錄）。核與告
      訴人丙○○於警訊時指訴：「我當時（九十二年七月二日晚間八時三十分許）
      在屋內看報紙，聽見屋外有異聲，我走到屋外查看，看見甲○○在我家屋角燃
      燒紙張，‧‧‧，然後他從袋子內拿出紙張跟衣服繼續燃燒。」、「（後來如
      何滅火）屋內全是濃煙，家人在屋內察覺有異，就拿水出來滅火。」等語、於
      偵查中指稱：「（她如何點火？）在面向我家門口大門的左邊地上，她有拿二
      個打火機，點火燒一包紙及一件衣服，我發現時火已經燒起來了，‧‧‧，甲
      ○○站在火的旁邊，‧‧‧，她說要燒房子讓我們沒得住，我兒子及女友就把
      火撥開用水撲滅，我就報警。」等語（見偵卷第二七頁反面、第二八頁），於
      本院審理時指訴：「她（甲○○）是案發當天傍晚在我家門口用報紙、衣服、
      衛生紙、潤滑油等物品點火，後來我發現後出來把火撲滅，‧‧‧甲○○沒有
      協助救火」等語；證人即據報前往處理之員警郭子業於本院審理時證稱：「‧
      ‧‧，我到現場的時候，甲○○離丙○○的家門口有十公尺，在轉角處，鄰居
      告訴我說是甲○○放火的，我問甲○○為何要放火，甲○○說因為李正信欠她
      錢，她一時氣憤，所以才放火，我們到現場的時候，火已經撲滅了，所以連消
      防隊的消防設備都沒有用，現場有看到塑膠袋一個、塑膠瓶二個、打火機二個
      ，我們現場有拍照。」「（被告有承認放火？）有。」等情相符（見本院九十
      二年八月八日筆錄）。
（二）查桃園縣觀音鄉○○路愛一巷七十五弄四一衖七號係丙○○住處，平日住有丙
      ○○及其家人，業據告訴人丙○○陳述在卷，並為被告所坦認，足見上址為現
      供人使用住宅。且被告與告訴人丙○○為多年鄰居，知悉前往丙○○上址住處
      放火時有人在屋內，則其明知該處為現供人使用之住宅，竟因不滿丙○○之夫
      李正信欠錢不還，即持沾有潤滑油紙張、衣服，前往告訴人丙○○上址住處放
      火，並揚言要燒掉其房子，讓其家人無房子可居住，業如前述，顯見其放火燒
      燬告訴人丙○○上址住處之決意甚堅。而上址係丙○○住處兩旁為連棟住家，
      如經放火燃燒，勢必延燒住宅，是被告主觀上顯然明知其放火行為具有延燒該
      房屋之公共危險性，而具有燒燬該住宅之犯意。此外，並有被告所有供放火所
      用之打火機二個、塑膠瓶二個及塑膠袋一個扣案足稽，復有現場照片三幀在卷
      足憑。綜上所述，被告確有欲藉放火燒燬房屋以達報復目的之意圖，且已著手
      實施該放火行為。被告上開辯解，顯係事後卸責之詞，不足採信。本件事証明
      確，被告犯行堪予認定，應依法論科。
二、核被告所為，係犯刑法第一百七十三條第三項、第一項之放火燒燬現供人使用之
    住宅未遂罪。其已著手於放火燒燬現供人使用之住宅之行為，而未發生燒燬該住
    宅之結果，為未遂犯，應依刑法第二十六條前段之規定減輕其刑。爰審酌被告犯
    罪之動機係因被害人之夫欠錢不還、一時激憤始犯本罪，若發生大火將不可收拾
    ，更會殃及無辜人員，並其所造成損害，暨其未立即參與撲火，及犯後態度等一
    切情狀，量處如主文所示之刑。扣案打火機二個、塑膠瓶二個及塑膠袋一個，係
    被告所有供犯罪所用之物，業據其於警訊時供明在卷，應依刑法第三十八條第一
    項第二款宣告沒收。
據上論斷，應依刑事訴訟法第二百九十九條第一項前段，刑法第一百七十三條第三項
、第一項、第二十六條前段、第三十八條第一項第二款，判決如主文。本案經檢察官
何祖舜到庭執行職務。
中      華      民      國      九十二      年    八    月    二十九    日
                                 臺灣桃園地方法院刑事第四庭
                                    法  官    邱 滋 杉
右正本證明與原本無異。
如不服本判決，應於送達後十日內，向本院提出上訴狀。
                                    書記官    高 文 靜
中      華      民      國      九十二      年    八    月    二十九    日
附錄所犯法條：
中華民國刑法第一百七十三條
(放火或失火燒燬現住建築物及交通工具罪)
放火燒燬現供人使用之住宅或現有人所在之建築物、礦坑、火車、電車或其他供水、
陸、空公眾運輸之舟、車、航空機者，處無期徒刑或七年以上有期徒刑。
失火燒燬前項之物者，處一年以下有期徒刑、拘役或五百元以下罰金。
第一項之未遂犯罰之。
預備犯第一項之罪者，處一年以下有期徒刑、拘役或三百元以下罰金。


司法院資訊處製作；財團法人民間司法改革基金會備份。
